臺灣桃園地方法院民事判決　　　　　　　 110年度金字第36號
原　　　告　彭智謀　
　　　　　　許雅榛　
共　　　同
訴訟代理人　王明偉律師
被　　　告　法尼新創科技股份有限公司

兼
法定代理人　田書旗　


被　　　告　黃淑霞　


　　　　　　林瑞良　


　　　　　　曹念楚　

上列當事人間請求損害賠償事件，於民國110 年10月18日辯論終
結，本院判決如下：
    主      文
一、被告應連帶給付原告彭智謀新臺幣捌拾伍萬伍仟元，及被告
    法尼新創科技股份有限公司、田書旗自民國一一○年六月二
    十二日起；被告黃淑霞自民國一一○年六月十九日起；被告
    林瑞良自民國一一○年六月二十日起；被告曹念楚自民國一
    一○年六月十六日起至清償日止，均按年息百分之五計算之
    利息。
二、被告應連帶給付原告許雅榛新臺幣壹拾壹萬壹仟元，及被告
    法尼新創科技股份有限公司、田書旗自民國一一○年六月二
    十二日起；被告黃淑霞自民國一一○年六月十九日起；被告
    林瑞良自民國一一○年六月二十日起；被告曹念楚自民國一
    一○年六月十六日起至清償日止，均按年息百分之五計算之
    利息。
三、訴訟費用由被告連帶負擔。
    事實及理由
壹、程序部分：
    被告經合法通知，均未於言詞辯論期日到場，核無民事訴訟
    法第386 條所列各款情形，爰依原告之聲請，由其一造辯論
    而為判決。
貳、實體部分：
一、原告主張：
  ㈠被告田書旗為被告法尼新創科技股份有限公司（下稱法尼公
    司）及訴外人百易控股公司等公司之負責人，主導法尼公司
    與百易控股公司及百易集團旗下各控股公司營運業務、獎金
    制度規劃與財務運作、決策，人事任用、業務人員、顧問訓
    練與安排等事宜，其明知法尼公司非依銀行法組織登記之銀
    行，不得經營收受存款業務，亦不得以借款、收受投資、使
    加入為股東或其他名義，向多數人或不特定人收受款項或吸
    收資金，而約定或給付與本金顯不相當之紅利、利息、股息
    或其他報酬，卻仍舉辦投資說明會、顧問培訓大會、新創、
    眾創事業產業大會，舉辦礦場參觀等方式，向不特定人招攬
    投資，且投資約定之報酬率換算年利率至少高達118 ％，已
    超過國內合法金融機構公告之1 年期定存利率，顯已足使社
    會大眾受引誘，輕忽高風險之存在而追求高報酬之投資，並
    對金融秩序產生危害；被告黃淑霞係被告田書旗配偶，為法
    尼公司之財務總主管及監察人，負責審核計算及發放法尼公
    司關於礦機與外匯各投資方案所吸收存款之紅利、分潤、業
    務獎金，帳務及財務處理；被告林瑞良為法尼公司執行長兼
    新北區業務總監，負責招攬礦機方案、奇歐外匯案等業務，
    及管理法尼公司新北區業務員，推廣法尼公司投資方案，吸
    收與本金顯不相當之投資業務；被告曹念楚雖未掛名任一法
    尼公司職稱，然實為百易集團旗下即訴外人易幣公司之執行
    長兼操盤手，亦就百易集團虛擬貨幣交易平台全權負責，並
    於易幣投資方案說明會時擔任講師，負責招攬業務、設計及
    執行投資方案。
  ㈡原告彭智謀於民國107 年10月31日，以每台新臺幣（下同）
    15萬元之金額，向法尼公司投資6 台礦機，而彭智謀因有訪
    廠優惠而得減免1 萬8,000 元，因此共匯款88萬2,000 元，
    嗣於107 年12月領取一期紅利2 萬7,000 元，而法尼公司旋
    因周轉不靈，迄今未再給付任何金錢，亦未退還本金，致其
    受有85萬5,000 元之損害。
  ㈢原告許雅榛於107 年5 月18日，向法尼公司投資1 台15萬元
    之礦機，而許雅榛亦因訪廠優惠而得減免3,000 元，因此共
    匯款14萬7,000 元，嗣於107 年6 月至同年12月及108 年2
    月共領取紅利3 萬6,000 元，而法尼公司旋因周轉不靈，迄
    今未再給付任何金錢，亦未退還本金，致其受有11萬1,000
    元之損害。
  ㈣又被告等人因上開行為而共同違反銀行法第29條、第125 條
    第3 項、第1 項後段之非法經營銀行業務等罪，致原告2 人
    分別受有上述之損害。為此，爰依民法第184 條第2 項、第
    185 條、第28條及公司法第23條之規定，提起本件訴訟等語
    。並聲明：如主文第1、2項所示。
二、被告經合法通知，未於言詞辯論期日到場，亦未提出書狀作
    任何聲明或陳述。
三、經查，原告主張之事實，業據原告提出法尼公司之拓礦礦機
    憑證、拓礦礦機購買及廠租合約書、匯款申請書、收據在卷
    可憑（見本院卷第19至35頁、第41至47頁）；且被告4 人因
    而被告經合法通知，未於言詞辯論期日到場，亦未提出書狀
    作何爭執或陳述，依民事訴訟法第280 條第3 項前段準用同
    條第1 項前段之規定，視同自認，自堪認原告之主張為真實
    。
四、按違反保護他人之法律，致生損害於他人者，負賠償責任；
    數人共同不法侵害他人之權利者，連帶負損害賠償責任；不
    能知其中孰為加害人者，亦同；造意人及幫助人，視為共同
    行為人，民法第184 條第2 項、第185 條分別定有明文。又
    銀行法第29條、第29條之1 之立法目的，並非僅在保護金融
    秩序而已，尚包括存款人權益之保障，因此違反銀行法之規
    定，自屬於違反保護他人之法律，故違反銀行法而造成損害
    ，違反銀行法之人均應負損害賠償責任（最高法院103 年台
    上字第1198號判決意旨參照）。本件被告對於原告主張之上
    開行為，均已於刑事案件審理過程中坦承不諱，業經本院調
    閱本院108 年度金重訴字第9 號刑事案件、臺灣高等法院判
    決109 年度金上重訴字第23號刑事案件卷宗核閱無訛，是足
    認被告確有違反銀行法第29條、第29條之1 而犯銀行法第12
    5 條第3 項、第1 項後段之非法經營銀行業務罪，而被告上
    開違反銀行法之行為，致原告彭智謀、許雅榛分別受有85萬
    5,000 元、11萬1,000 元之損害，則原告依民法第184 條第
    2 項、第185 條之規定，請求被告連帶給付彭智謀85萬5,00
    0元及連帶給付許雅榛11萬1,000 元，自屬有據。
五、末按給付無確定期限者，債務人於債權人得請求給付時，經
    其催告而未為給付，自受催告時起，負遲延責任。其經債權
    人起訴而送達訴狀與催告有同一之效力；又遲延之債務，以
    支付金錢為標的者，債權人得請求依法定利率計算之遲延利
    息。但約定利率較高者，仍從其約定利率；而應付利息之債
    務，其利率未經約定，亦無法律可據者，週年利率為5 ％，
    民法第229 條第2 項、第233 條第1 項、第203 條分別定有
    明文。本件被告須負之債務均屬未定期限之金錢債務，雙方
    就利率並無約定，亦無其他可據之利率計付規範，依上規定
    ，原告自得請求被告給付民事起訴狀繕本送達翌日即被告法
    尼新創科技股份有限公司、田書旗自110 年6 月22日起（見
    本院卷第63頁），被告黃淑霞自110 年6 月19日起（見本院
    卷第67頁），被告林瑞良自110 年6 月20日起（見本院卷第
    70 -1 頁），被告曹念楚自110 年6 月16日起（見本院卷第
    75頁），均至清償日止，均按年息5 ％計算之利息。
六、綜上所述，原告依侵權行為法律關係，請求如主文第1 、2
    項所示之金額及利息，為有理由，應予准許。
七、本件判決基礎已臻明確，其餘攻防方法及證據，經本院審酌
    後，於判決結果均無影響，自無逐一論述之必要。
八、訴訟費用負擔之依據：民事訴訟法第78條、第85條第2項。
中    華    民    國   110    年    11    月    15    日
                  民事第三庭    法  官  許容慈
正本係照原本作成。
如對本判決上訴，須於判決送達後二十日內向本院提出上訴狀。
如委任律師提起上訴者，應一併繳納上訴審裁判費。
中    華    民    國   110    年    11    月    16    日
                                書記官  邱佑儒